臺灣高等法院刑事裁定
110年度抗字第1893號
抗  告  人
即  受刑人  林軒瑜



上列抗告人因聲請定其應執行之刑案件，不服臺灣桃園地方法院
110年度聲字第3435號，中華民國110年10月28日第一審裁定（聲
請案號：臺灣桃園地方檢察署110年度執聲字第2247號），提起
抗告，本院裁定如下：
    主  文
抗告駁回。
    理  由
一、原裁定意旨略以：
　㈠本件受刑人即抗告人甲○○（下稱抗告人）犯如附表所示之各
    罪，先後經臺灣新北地方法院、臺灣彰化地方法院及原審法
    院判處如附表所示之刑確定，且各罪犯罪時間均於如附表編
    號1所示原審法院105年度壢交簡字第1423號判決確定前發生
    ，並原審法院亦為各案件犯罪事實之最後判決法院；又抗告
    人請求檢察官就如附表編號2至8所示「不得易科罰金之罪」
    ，與如附表編號1所示「得易科罰金之罪」聲請定應執行刑
    ，有臺灣桃園地方檢察署受刑人是否聲請定應執行刑調查表
    乙紙在卷足憑，並經原審法院審閱各該刑事判決書及本院被
    告前案紀錄表無訛，認首揭聲請為正當，應予准許。
  ㈡於法律性拘束之外部界限內，即如附表所示各刑中之最長期
    以上（有期徒刑1年6月）、各刑合併之刑期以下（有期徒刑
    8年1月）之法定範圍內酌定其應執行刑。又如附表編號1至4
    所示各罪前經臺灣新北地方法院以108年度聲字第1919號裁
    定定應執行有期徒刑2年6月，加計如附表編號5至8所示各罪
    前經原審法院以109年度訴字第575號判決定應執行有期徒刑
    2年之總和，即為本件定其應執行有期徒刑4年6月之內部性
    界限。
  ㈢原審法院就如附表所示各罪定其執行刑，應審酌抗告人所犯
    如附表所示各罪，犯罪類型除如附表編號1為不能安全駕駛
    致交通危險罪外，抗告人於民國105年6月28日起至105年7月
    25日止所為如附表編號2至7所示之詐欺犯行，另於105年9月
    20日為如附表編號8所示之詐欺犯行，前開各罪之犯罪時間
    密集、行為態樣與動機相似、所侵害之法益並非具有不可替
    代性或不可回復性之個人法益、責任非難重複程度較高、法
    律規範目的相似。衡酌抗告人違反如附表所示各罪之犯罪情
    節嚴重性、數罪所反應其人格特性與傾向、對其施以矯正之
    必要性，及貫徹刑法量刑公平正義理念之內部限制等因素，
    就其所犯各罪為整體非難之綜合評價；並因刑罰之科處，應
    以行為人責任為基礎，考量刑罰對抗告人造成之痛苦程度係
    以刑度增加而生加乘效果，故使用過度刑罰，恐有邊際效應
    遞減之不當效果。兼衡抗告人如附表編號1至4及附表編號5
    至8所示各罪均曾定應執行刑，為避免多次聲請定應執行刑
    ，致以恤刑名義獲取刑度優惠，形同鼓勵抗告人利用此制度
    換取刑度上不正利益，而與刑罰相當性原則相悖。從而，爰
    定其應執行之刑，應執行有期徒刑4年5月。暨原審法院裁量
    減輕之刑期，所占如附表所示之各刑合併刑期（有期徒刑8
    年1月）總和約為百分之六十一，已較前定應執行刑者優惠
    。併援引臺灣桃園地方檢察署受刑人甲○○定應執行刑案件一
    覽表資為附表。
  ㈣抗告人所犯如附表編號1所示之罪刑雖符合刑法第41條第1項
    前段得易科罰金之要件，然因與如附表編號2至8所示不得易
    科罰金之罪合併定應執行刑，已不得易科罰金，自無庸諭知
    易科罰金折算標準，附此敘明等語。
二、抗告意旨略以：
　㈠綜觀抗告人所犯案件一覽表，編號1至4之罪經裁定有期徒刑2
    年6月，編號5至8之罪經判決有期徒刑2年，前後兩主刑共4
    年6月，而原裁定定執行刑為4年5月，僅僅縮短1月，實有欠
    公允、公平、公正之原則，亦與比例原則相違背。數罪併罰
    受內部界限與外部界限之拘束，原裁定雖無違法，但在裁定
    時應考量抗告人犯案之動機、目的、手段、教育程度、犯後
    態度等，均為考量裁定輕重之依據，抗告人因教育程度低，
    不識法律之嚴重性，而誤觸法網，又初次囹圄方知自由之可
    貴，深思己過，悔不當初，且我國刑法依據憲法之精神宗旨
    而立法，首重教化之原則，並非嚴懲、嚴苛為目的，非僅在
    實現報應主義之觀念。
　㈡再參照各法院對其罪犯所判之刑亦有輕重之各判例，顯有官
    司運氣論之遐想，諸如：1.台中地院98年度易字第2067號刑
    事裁定恐嚇取財7件各判處6月（計3年6月）、詐欺罪109件
    各判3月（計20年7月），全部24年1月，定應執行刑為3年4
    月；2.最高法院98年度台上字第6192號刑事判決，其被告27
    次詐欺罪合計30年7月，定應執行刑為4年；3.基隆地院96年
    度易字第538號竊盜案件，判處8月符合減刑減為4月，共38
    件（合計12年8月），定應執行刑為3年；4.本院93年度上訴
    字第5195號刑事判決（共132年8月）定其應執行刑僅為8年
    。
　㈢最高法院所揭示「內部界限」之定義，是於併合處罰而酌定
    執行刑時，應審酌行為人所犯數罪之犯罪類型、行為態樣、
    手段、動機，其犯罪類型相同、行為態樣、手段、動機相似
    者，於併合處罰時，因責任非難重複之程度較高，允酌定較
    低之應執行刑。又考量人之生命有限，刑罰對受刑人造成之
    痛苦程度，係以刑度增加而生加乘之效果，而非等比方式增
    加，如以實質累加方式執行，刑責恐將偏重過苛，不符現代
    刑事政策及刑罰社會功能，故透過定刑程式，採限制加重原
    則，授權法官綜合斟酌受刑人犯罪行為之不法、罪責程度、
    各罪彼此間之關聯性（例如數罪犯罪時間、空間、各行為侵
    害法益之同一性、數罪對法益侵害之加重效應等）、數罪所
    反應受刑人人格特性與傾向、對受刑人施以矯正之必要性等
    ，妥適裁量最終具體應實現之刑罰，以符罪責相當之要求。
　㈣綜觀上開所述，盼鈞院諒宥，體恤下情，重新裁定，更為有
    利於抗告人之裁定等語。　　
三、按裁判確定前犯數罪者，併合處罰之。但有下列情形之一者
    ，不在此限：一、得易科罰金之罪與不得易科罰金之罪。二
    、得易科罰金之罪與不得易服社會勞動之罪。三、得易服社
    會勞動之罪與不得易科罰金之罪。四、得易服社會勞動之罪
    與不得易服社會勞動之罪。前項但書情形，受刑人請求檢察
    官聲請定應執行刑者，依第51條規定定之。又數罪併罰，有
    二裁判以上者，依刑法第五十一條規定，定其應執行刑；數
    罪併罰，分別宣告其罪之刑，依下列各款定其應執行者：宣
    告多數有期徒刑者，於各刑中之最長期以上，各刑合併之刑
    期以下，定其刑期。但不得逾三十年。刑法第50條、第53條
    、第51條第5款分別定有明文。次按數罪併罰之定應執行之
    刑，係出於刑罰經濟與責罰相當之考量，並非予以犯罪行為
    人或受刑人不當之利益，為一種特別的量刑過程，相較於刑
    法第57條所定科刑時應審酌之事項係對一般犯罪行為之裁量
    ，定應執行刑之宣告，乃對犯罪行為人本身及所犯各罪之總
    檢視，除應考量行為人所犯數罪反應出之人格特性，並應權
    衡審酌行為人之責任與整體刑法目的及相關刑事政策，在量
    刑權之法律拘束性原則下，依刑法第51條第5款之規定，採
    限制加重原則，以宣告各刑中之最長期為下限，各刑合併之
    刑期為上限，但最長不得逾30年，資為量刑自由裁量權之外
    部界限，並應受法秩序理念規範之比例原則、平等原則、責
    罰相當原則、重複評價禁止原則等自由裁量權之內部抽象價
    值要求界限之支配，使以輕重得宜，罰當其責，俾符合法律
    授與裁量權之目的，以區別數罪併罰與單純數罪之不同，兼
    顧刑罰衡平原則。個案之裁量判斷，除非有全然喪失權衡意
    義或其裁量行使顯然有違比例、平等諸原則之裁量權濫用之
    情形，即不得任意指其為違法（參照最高法院100年度臺上
    字第314號裁定意旨）。是對於定應執行刑之案件，法院所
    為刑之酌定，本屬自由裁量事項，倘未逾法定裁量範圍（即
    各刑中之最長期以上、各刑合併之刑期以下之法定範圍內）
    ，即難謂其職權之行使有違誤。
四、經查：
  ㈠本件抗告人因詐欺等案件，分別經原審法院、臺灣彰化地方
    法院及臺灣新北地方法院先後判處如附表所示之刑，均經分
    別確定在案，有卷附各該刑事判決書、本院被告前案紀錄表
    在卷可查（見110年度執聲字第2247號卷，下稱執聲卷，第5
    至37頁、本院卷第22、27、30、31、33頁）。又如附表所示
    數罪，兼有得易科罰金之罪與不得易科罰金之罪，合於刑法
    第50條第1項但書第1款之情，抗告人已依同條第2項規定，
    請求檢察官聲請定應執行刑，有抗告人親簽之臺灣桃園地方
    檢察署依102年1月23日修正之刑法第50條調查受刑人是否聲
    請定應執行刑調查表附卷可證（見執聲卷第3頁），檢察官
    據此聲請最後事實審之原審法院定其應執行之刑，原審法院
    認其聲請為正當，依刑事訴訟法第477條第1項，刑法第53條
    、第51條第5款、第50條第2項等規定，以抗告人所犯如附表
    所示數罪之宣告刑為基礎，於各罪所處有期徒刑中之最長期
    （即附表編號4所示有期徒刑1年6月）以上，各宣告刑總合
    之刑期（即有期徒刑8年1月）以下之外部界限，兼衡附表編
    號1至4所示之罪經臺灣新北地方法院以108年度聲字第1919
    號裁定定應執行刑為有期徒刑2年6月，另附表編號5至8所示
    之罪經原審法院以109年度訴字第575號判決定應執行刑為有
    期徒刑2年（見執聲卷第29至32、33至37頁、本院卷第31至3
    3頁），相加總合為有期徒刑4年6月之內部界限上限，裁定
    其應執行刑為有期徒刑4年5月，並未踰越刑法第51條第5款
    所定法律之外部性界限，刑度亦有所減輕，顯已給予適度之
    刑罰折扣，符合法律授與裁量權之目的，與所適用法規目的
    之內部性界限無違，按上說明，自難遽指違法或不當。
  ㈡本院審酌抗告人所犯如附表各編號所示之罪，分別係不能安
    全駕駛致交通危險罪、詐欺取財罪、三人以上共同詐欺取財
    未遂罪及三人以上共同詐欺取財罪，渠等罪質，侵害法益、
    犯罪情節等尚非均同，另犯罪時間均集中分布在105年6月至
    9月間；又考量抗告人所犯上開諸罪所反映人格特質之差異
    ，所犯附表編號2至8之犯罪類型均屬相同之詐欺罪，於併合
    處罰時，其責任非難重複之程度較高，以及實現刑罰經濟之
    功能，暨數罪對法益侵害之效應；並參酌附表編號1至4、5
    至8所示各罪，曾分別定應執行刑為有期徒刑2年6月、2年，
    俱有大幅度酌減抗告人應執行刑之總體一切情狀，因認原裁
    定在內、外部界限之間，就抗告人所犯如附表所示之罪，定
    應執行有期徒刑4年5月乙節，業已考量上開定應執行刑應審
    酌之要素，給予抗告人相當之恤刑利益，而為公平、合理之
    定刑，尚不能認有何裁量濫用之情事，揆諸上開最高法院裁
    判意旨，並無違法或不當之處。是抗告意旨執前詞指摘原裁
    定所定之刑過重，有違公允、公平、公正之原則及比例原則
    ，請求本院重新定其應執行刑云云，核無理由。
　㈢又抗告人指稱原裁定所定之應執行之刑相較於抗告狀所舉他
    案獲減比例差別甚鉅云云。惟按數罪併罰之定應執行刑，個
    案之裁量判斷，除非有全然喪失權衡意義或其裁量行使顯然
    有違比例、平等諸原則之裁量權濫用之情形，否則縱屬犯罪
    類型雷同，仍不得將不同案件裁量之行使比附援引為本案之
    量刑輕重比較，以視為判斷法官本於依法獨立審判之授權所
    為之量刑裁奪有否裁量濫用之情事。此與所謂相同事務應為
    相同處理，始符合比例原則與平等原則之概念，迥然有別（
    最高法院100年台上字第733號判決要旨參照）。況執行刑之
    酌定，尤無必須按一定比例、折數衡定之理，故無從引用他
    案酌定應執行刑之比例，作為原裁定酌定之刑是否適法之判
    斷基準。是抗告人此部分之抗告意旨，自無理由。
　㈣至抗告意旨另稱抗告人因教育程度低，不識法律之嚴重性，
    而誤觸法網，又初次囹圄方知自由之可貴，深思己過，悔不
    當初等節，亦非判決確定後定應執行刑法院所應審酌之事項
    ，故抗告人上開所指，亦屬無據。
五、綜上所述，原裁定業已敘明其裁量所憑，抗告人執上開抗告
    意旨指摘原裁定不當，請求改定較輕之刑，為無理由，應予
    駁回。至原審雖未參酌最高法院110年度台抗大字第489號裁
    定意旨再予抗告人陳述意見之機會，然依刑事訴訟法第220
    條、第221條及第222條第1項之規定，除判決應經當事人之
    言詞辯論，及因當庭之聲明所為之裁定，應經訴訟關係人言
    詞陳述外，其他訴訟程序除有依個案審酌後，認事實不明，
    另有調查證據及傳喚訴訟關係人行言詞陳述之必要外，自無
    須經抗告人言詞辯論為之，故亦難執此謂原裁定違背法律正
    當程序。又抗告人已就原裁定提起抗告，請求更定較輕之應
    執行刑，並以書面詳述意見，足認抗告人已就定應執行刑陳
    述意見，自無再次予以陳述意見之必要，亦附此說明。
據上論斷，應依刑事訴訟法第412條，裁定如主文。
中　　華　　民　　國　　110 　年　　12　　月　　6 　　日
                  刑事第二十五庭審判長法  官  邱滋杉
                                      法  官  陳彥年
                                      法  官  黃翰義
以上正本證明與原本無異。
如不服本裁定，應於收受送達後五日內向本院提出抗告狀。
                                      書記官  邱鈺婷
中　　華　　民　　國　　110 　年　　12　　月　　10　　日
附表：
編號  1 2         3 罪名  不能安全駕駛致交通危險罪 詐欺取財罪 三人以上共同詐欺取財未遂罪 宣告刑  有期徒刑3月 有期徒刑6月 有期徒刑9月 犯罪日期  105年6月17日 105年6月30日 105年6月28日 偵查（自訴）機關年度案號  桃園地檢105年度速偵字第2862號 彰化地檢105年度偵字第11646號 新北地檢106年度偵字第11404號、106年度少連偵字第138號 最後事實審 法院 臺灣桃園地方法院 臺灣彰化地方法院 臺灣新北地方法院  案號 105年度壢交簡字第1423號 106年度易字第95號 106年度訴字第943號  判決日期 105年8月30日 106年3月28日 107年6月28日 確定判決 法院 同上 同上 同上  案號 同上 同上 同上  確定日期 105年9月26日 106年5月2日 107年7月30日 

編號  4 5 6 罪名  三人以上共同詐欺取財罪 三人以上共同詐欺取財罪 三人以上共同詐欺取財罪 宣告刑  有期徒刑1年6月 有期徒刑1年2月 有期徒刑1年2月 犯罪日期  105年7月25日 105年7月4日 105年7月13日 偵查（自訴）機關年度案號  新北地檢106年度偵字第11404號、106年度少連偵字第138號 桃園地檢106年度少連偵字第273號、108年度少連偵字第119號  最後事實審 法院 臺灣新北地方法院 臺灣桃園地方法院   案號 106年度訴字第943號 109年度訴字第575號   判決日期 107年6月28日 109年11月23日  確定判決 法院 同上 同上   案號 同上 同上   確定日期 107年7月30日 109年12月29日  
　　
編號  7 8 罪名  三人以上共同詐欺取財罪 三人以上共同詐欺取財罪 宣告刑  有期徒刑1年5月 有期徒刑1年4月 犯罪日期  105年7月20日 105年9月20日 偵查（自訴）機關年度案號  桃園地檢106年度少連偵字第273號、108年度少連偵字第119號  最後事實審 法院 臺灣桃園地方法院   案號 109年度訴字第575號   判決日期 109年11月23日  確定判決 法院 同上   案號 同上   確定日期 109年12月29日